【裁判字號】    97,訴,330
【裁判日期】    970326
【裁判案由】    違反電信法等
【裁判全文】
臺灣臺中地方法院刑事判決               97年度訴字第330號
公  訴  人  臺灣臺中地方法院檢察署檢察官
被      告  乙○○
上列被告因違反電信法等案件，經檢察官提起公訴（96年度偵字
第22413、25557號），本院判決如下：
    主    文
乙○○收受贓物，累犯，處有期徒刑捌月，減為有期徒刑肆月；
又收受贓物，累犯，處有期徒刑陸月，減為有期徒刑月；又意
圖為自己不法之利益，以無線方式，盜用他人電信設備通信，累
犯，處有期徒刑陸月，減為有期徒刑月。應執行有期徒刑捌月
。未扣案之行動電話（手機序號000000000000000號）壹支沒收
。
    犯罪事實
一、乙○○前因侵占案件，經臺灣高等法院臺中分院以91年度上
    易字第255號判處有期徒刑3月，甫於民國94年5月4日易科罰
    金執行完畢。詎仍不知悔改，其明知真實年籍不詳自稱「林
    德雄」之成年男子，所持有之前後分別懸掛UC－9319號車牌
    （為王清河所有，於95年8月15日上午10時20分許，在臺中
    縣大里巿美群路美群國小前失竊）、NY－4879號車牌（為莊
    素娥所有，於95年8月20日凌晨1時前某時，在臺中縣太平巿
    太平十七街37巷口失竊）之自用小客車（原車牌號碼NG－65
    21號，係張鳳梅所有，於95年7月31日上午7時前某時，在臺
    中縣烏日鄉○○路○段460號前失竊）係來路不明之贓物，竟
    基於收受贓物之犯意，於95年8月19日（起訴書誤載為20日
    ）上午8時許，在臺中縣大里巿中興路2段151號前，向「林
    德雄」借用而收受該自用小客車。
二、乙○○明知不詳之人，於不詳時地所交付門號0000000000號
    行動電話識別卡（即SIM卡，為甲○○所有，於95年11月20
    日凌晨2、3時許，在其停放在臺中巿南區○○○街98號前之
    車牌號碼AB－2469號自用小客車內遭竊）係來路不明之贓物
    ，竟另基於收受贓物之犯意，仍予以收受，欲供己通話使用
    。又乙○○明知前開行動電話門號之SIM卡係他人所有，未
    經授權或同意，不得使用通信，竟基於盜用他人無線電信設
    備通話以獲得免繳電信通話費用利益之犯意，將該SIM卡插
    入不詳廠牌、型號之行動電話內（手機序號00000000000000
    0號，未扣案），並自95年11月20日14時起至同日下午8時32
    分許止，以前開行動電話門號撥號，啟動SIM卡內含屬電腦
    電磁紀錄之電子序號及內碼，向台灣大哥大股份有限公司（
    下簡稱台灣大哥大公司）傳送無線電磁訊號，隱瞞其非合法
    使用人之事實，撥打門號0000000000號、0000000000號、00
    00000000號、0000000000號、0000000000號、0000000000號
    行動電話，接續以無線方式盜用該行動電話門號通話多次，
    使台灣大哥大公司各基地台之電腦網路交換系統陷於錯誤，
    誤以為是合法申請使用者之行動電話所撥打，予以接收通信
    ，而提供通信服務，藉以取得使用行動電話通信免付費之不
    法利益新臺幣50.61元。嗣於96年8月21日凌晨1時許，乙○
    ○駕駛該自用小客車行經臺中縣霧峰中投東路與五福路口時
    ，為警當場查獲，嗣經警調閱通聯紀錄，又查悉上情。
三、案經臺中縣警察局豐原分局報告及臺灣臺中地方法院檢察署
    檢察官自動檢舉偵查起訴。
    理    由
壹、證據能力部分：
一、按被告以外之人於審判外之言詞或書面陳述，除法律有規定
    者外，不得作為證據，刑事訴訟法第159條第1項固定有明文
    。惟被告以外之人於審判外之陳述，雖不符同法第159條之1
    至之4規定，而經當事人於審判程序同意作為證據，法院審
    酌該言詞陳述或書面陳述作成時之情況，認為適當者，亦得
    為證據。又當事人、代理人或辯護人於法院調查證據時，知
    有第159條第1項不得為證據之情形，而未於言詞辯論終結前
    聲明異議者，視為有前項之同意，此據同法第159條之5規定
    甚明。查證人王清河、莊素娥、張鳳梅、甲○○、梁美蘭（
    於96年12月7日死亡）於警詢之陳述，贓物認領保管單、職
    務報告書等，固屬被告以外之人於審判外之陳述，然被告已
    陳明就此證據能力問題無意見（見本院卷第27、45頁），且
    本院認為以之作為本案之證據核屬適當，是依刑事訴訟法第
    159條之5第1項之規定，自得為證據。
二、卷附之通話明細單、通聯調閱查詢單，係利用機械性列印之
    紀錄，非為供述證據，故不屬傳聞證據。
三、被害人、告訴人均係被告以外之人，其在偵查、審理中所為
    被害經過之陳述，仍應居於證人之地位，依法具結，以擔保
    其供述之信用性與憑信性。倘未行具結，按諸刑事訴訟法第
    158條之3之規定，不得作為證據（最高法院95年度台上字第
    6130號判決參照）。告訴人王清河、張鳳梅於偵查中未經具
    結（見95年度偵字第19009號卷第39至40頁，無結文），揆
    諸前開說明，自無證據能力。
貳、犯罪事實所憑之證據及理由：
一、訊據被告乙○○固坦承於上開時地向「林德雄」借用該自用
    小客車使用，及以門號0000000000號SIM卡撥打電話之事實
    ，惟矢口否認有收受贓物、盜用他人電信設備等犯行，辯稱
    ：該自用小客車係經由其女友梁美蘭向林德雄借用，伊不知
    該車為贓物，伊曾申請門號0000000000號SIM卡給梁美蘭使
    用，伊撥打電話時所使用之行動電話是向梁美蘭借用的，伊
    不知道是贓物云云。惟查：
  (一)UC－9319號車牌為王清河所有，於95年8月15日上午10時20
    分許，在臺中縣大里巿美群路美群國小前失竊；NY－4879號
    車牌為莊素娥所有，於95年8月20日凌晨1時前某時，在臺中
    縣太平巿太平十七街37巷口失竊；懸掛上開2失竊車牌之原
    車牌號碼NG－6521號自用小客車係張鳳梅所有，於95年7 月
    31日上午7時前某時，在臺中縣烏日鄉○○路○段460號前失
    竊；門號0000000000號行動電話SIM卡則為甲○○所有，於
    95年11月20日凌晨2、3時許，在其停放在臺中巿南區○○○
    街98號前之車牌號碼AB－2469號自用小客車內遭竊等情，業
    據證人即被害人王清河、莊素娥、張鳳梅、甲○○於警詢中
    證述甚詳（見霧峰分局警卷第16至22頁、豐原分局警卷第10
    至11頁），復有贓物認領保管單3紙在卷可憑（見霧峰分局
    警卷第30至32頁），是上開車牌、自用小客車及SIM卡均為
    贓物之事實，即堪認定。
  (二)而駕駛自用小客車汽車應攜帶行車執照以供查驗，眾所皆知
    ，故借用他人自用小客車時，一般均會要求出給行車執照，
    否則亦必問明自用小客車之來源，以免滋生事端，被告為年
    近50歲之成年人，以其社會知識經驗，應知之甚明。尤其被
    告向「林德雄」借用該自用小客車時，已言明借用1天，且
    被告借得該自用小客車後，曾多次駕駛該自用小客車外出等
    情，亦據被告供述在卷（見本院卷第49至50頁），是被告既
    於當日內多次駕駛該自用小客車，衡情更應在意其借用之該
    自用小客車有無行車執照之問題。況被告自承以駕駛貨車為
    職業（見本院卷第50頁），對於車輛狀況、車牌等現況之認
    識，較一般人有更高之注意力及警覺性，豈有可能借用前後
    車牌不符，且沒有行車執照之該自用小客車，而不知是贓車
    之理？以此足見被告於收受時，顯已明知該自用小客車為來
    歷不明之贓物。
  (三)再被告為警查獲之際，雖曾向員警供承係向「小林」之人所
    借取該自用小客車，並給予員警該人0000000000號之行動電
    話，經員警撥打該電話洽詢，該人接聽後，聽聞係員警，即
    將電話掛斷，被告復於偵查中向檢察官供明「小林」所在之
    臺中縣大里市○○路○段151號之地址，再經檢察官指揮員警
    至該址查證，果有綽號「小林」之林德雄之人等情，此有員
    警職務報告書、照片、林德雄名片在卷可參（見霧峰分局警
    卷第9頁、95年度偵字第19009號卷第29至31頁）；證人梁美
    蘭於本院前案審理時，亦曾證稱：該自用小客車是被告自行
    向「林德雄」借用等語（見本院95年度易字第137號卷第89
    至92頁），然此僅足以證明確有被告所述之「林德雄」之人
    ，但被告有收受為贓物之該自用小客車之犯行，詳如前述，
    且「林德雄」此後即避不見面，益見其畏罪情虛，是尚難以
    此而為被告有利之認定。
  (四)又自95年11月20日14時起至同日下午8時32分許止，被告以
    門號0000000000號SIM卡，撥打門號0000000000號行動電話
    （通話人林長夷）、門號0000000000號行動電話（通話人林
    素英）、門號0000000000號行動電話（通話人不詳）、門號
    0000000000號行動電話（通話人陳伯勛）、門號0000000000
    號行動電話（通話人陳文前）、門號0000000000號行動電話
    （通話人不詳，門號申請人為被告）等情，業據證人即承辦
    員警陳志於本院審理時證稱：「…我查0000000000號行動
    電話是先調取雙向通聯紀錄，我再以電話撥打0000000000行
    動電話，通話人的對象是林長夷，他說他有將車子借給乙○
    ○使用但發生車禍，有因為這件事情打電話與乙○○聯繫。
    另我再撥打0000000000行動電話使用人是林素英，林素英是
    乙○○的前妻，林素英偶而會以電話與乙○○聯繫。我再撥
    打0000000000使用人陳伯勛，陳伯勛是富邦產物保險公司的
    理賠員，乙○○曾經因為車禍理賠的事情與陳伯勛聯繫。我
    再查證0000000000申請人是盧聰郎，但盧聰郎因毒品案在監
    服刑，所以我沒有撥打該門號。我再撥打0000000000使用人
    陳文前，陳文前表示不認識乙○○，但我看他的電話與乙○
    ○所申請的0000000000只有末一碼數字不符，可能是乙○○
    撥錯電話。0000000000是被害人甲○○所有的另一支電話，
    被害人就是用該電話試撥他失竊的電話門號。0000000000是
    乙○○申請的，但我沒有撥打該電話。」等語（見本院卷第
    44頁），而被告亦自承當天因車禍肇事而使用門號00000000
    00號SIM卡之行動電話撥打電話予林長夷等人（見本院卷第
    26至27頁），核與證人陳志證述情節大致相符，並有通聯
    調閱查詢單、通話明細單附卷可稽（見豐原分局警卷第12至
    13頁、96年度核退字第1214號卷第10至13頁）。是被告此部
    分之自白核與事實相符，足堪採信。
  (五)被告雖辯稱：行動電話是向梁美蘭借的，伊不知道是贓物云
    云。然查梁美蘭於警詢中已否認插入該SIM卡之行動電話係
    其借予被告使用（見豐原分局警卷第6至9頁）。且徵之上開
    通聯調閱查詢單所載，被告於當日（即20日）中午12時41分
    許撥打電話予林長夷，當日下午2時7分許撥打電話予其兄盧
    聰郎，當日下午5時36分許撥打電話予其前妻林素英，當日
    下午6時30分許撥打電話予其所申請之門號0000000000號不
    詳之人，當日下午6時50分許撥打電話予產險公司人員陳伯
    勛，而門號0000000000號SIM卡當日上開時段，除被告撥打
    之電話外，均無他通話紀錄，是該SIM卡於上開時段均係由
    被告持有之事實，即堪認定。而SIM卡係供行動電話手機插
    入使用，依現今社會生活習慣，行動電話因供個人隨時聯絡
    之用，為私人聯絡工具，一般人不會長時間借予他人使用，
    倘該SIM卡係梁美蘭所有，豈有將該SIM卡長時間借予被告使
    用之理？是被告所辯與常情不符，不足採信。又行動電話門
    號之SIM卡可供通話使用，且需繳納通話費，係屬重要物品
    ，如非經SIM卡持有人之同意，何能取得SIM卡以供撥打電話
    之用？是被告自不詳之人收受該SIM卡撥打電話，以獲得免
    繳電信通話費用利益之犯意，顯然知悉該SIM卡係屬贓物，
    故其辯稱不知是贓物云云，亦不足採。
  (六)綜上所述，被告所辯屬事後卸責之詞，不足採信。本件事證
    明確，被告犯行堪以認定。
二、核被告乙○○所為，係犯刑法第349條第1項收受贓物、電信
    法第56條第1項盜用他人電信設備通信等罪。又贓物罪所保
    護之法益係財產監督權，被告同時收受被害人王清河、莊素
    娥、張鳳梅失竊之車牌及自用小客車，自屬侵害彼3人之財
    產監督權法益，其以一行為觸犯數罪名，為想像競合犯，應
    從一重處斷。被告自95年11月20日14時起至同日下午8時32
    分許止，多次盜用他人電信設備通信之犯行，其先後各舉動
    ，係於密切接近之時地實施，且係侵害同一之法益，各行為
    之獨立性極為薄弱，依一般社會健全觀念，在時間差距上，
    難以強行分開，在主觀上顯係基於一貫之犯意，接續多次盜
    打使用，為接續犯，應只論以一罪。起訴書認係數罪，但經
    公訴檢察官更正為接續犯（見本院卷第54頁），附此敘明。
    被告所犯2次收受贓物及盜用他人電信設備通信等罪，犯意
    有別，應予分論併罰。又被告前因侵占案件，經臺灣高等法
    院臺中分院以91年度上易字第255號判處有期徒刑3月，於94
    年5月4日易科罰金執行完畢，有臺灣高等法院被告前案紀錄
    表在卷可查，其於受有期徒刑執行完畢後，5年以內故意再
    犯本件有期徒刑以上之本罪，為累犯，均應依刑法第47條第
    1 項之規定加重其刑。爰審酌被告竟貪圖不法利益致犯本罪
    ，收受贓物，致使被害人財物追償倍增困難，遞加檢警單位
    偵辦竊嫌困難度，尚未與被害人達成和解，獲得免繳電信通
    話費用利益微薄，犯後否認犯行之態度等一切情狀，分別量
    處如主文所示之刑。再被告犯罪時間，均係於96年4月24日
    以前，合於中華民國九十六年罪犯減刑條例規定基準日之前
    ，且無該條例規定不予減刑之情形，均應依同條例第2條第1
    項第3款之規定，減其宣告刑期2分之1，及定應執行之刑。
    另本案被告所犯上開3罪定應執行刑之結果，已逾有期徒刑6
    月，依刑法第41條第2項之規定，自不得易科罰金，併予敘
    明。至未扣案之行動電話（手機序號000000000000000號）1
    支，係被告供搭配其所收受之贓物（即該SIM卡）以供盜用
    他人電信設備通信使用，係屬電信器材，雖未扣案，惟並無
    證據證明業已滅失，爰依電信法第60條規定，不問屬於犯人
    與否，予以宣告沒收。
據上論斷，依刑事訴訟法第299條第1項前段，電信法第56條第1
項、第60條，刑法第11條、第349條第1項、第55條、第47條第1
項、第51條第5款，刑法施行法第1條之1，中華民國九十六年罪
犯減刑條例第2條第1項第3款、第7條，判決如主文。
中    華    民    國    97    年    3     月    26    日
                  刑事第十六庭    審判長法  官  林念祖
                                        法  官  周玉蘭
                                        法  官  楊文廣
上正本證明與原本無異。
如不服本判決，應於收受送達後10日內向本院提出上訴書狀（應
敘述具體理由並附繕本）。
上訴書狀如未敘述理由，應於上訴期間屆滿後20日內補提理由書
於本院。
                                        書記官  葉泰濃
中    華    民    國    97    年    3     月    26    日
附錄論罪科刑法條
電信法第五十六條第一項：
意圖為自己或第三人不法之利益，以有線、無線或其他電磁方式
，盜接或盜用他人電信設備通信者，處五年以下有期徒刑、得併
科新臺幣一百五十萬元以下罰金。
刑法第349條第1項：
收受贓物者，處三年以下有期徒刑、拘役或五百元以下罰金。


司法院資訊處製作；財團法人民間司法改革基金會備份。
